【裁判字號】    90,易,401
【裁判日期】    900726
【裁判案由】    恐嚇取財
【裁判全文】
臺灣彰化地方法院刑事判決                            九十年度易字第四一號
    公  訴  人  臺灣彰化地方法院檢察署檢察官
    被      告  丙○○
右列被告因恐嚇取財案件，經檢察官提起公訴（八十九年度偵字第四七九七號），本
院判決如左：
    主      文
丙○○意圖為自己不法之所有，以恐嚇使人將本人之物交付，未遂，處有期徒刑伍月
，如易科罰金，以佰元折算壹日。
被訴恐嚇危害安全罪部分無罪。
    事      實
一、丙○○前因追求甲○○不成，又適逢駕車發生車禍，車損嚴重，心中甚感不悅，
    竟基於為自己不法所有之意圖，於民國八十九年六月二十日下午五時許，前往甲
    ○○所工作之彰化縣社頭鄉○○村○○路七０九號「千禧龍遊藝場」，向甲○○
    恫稱：如不給付伊新台幣（下同）五萬元之修車費用，即要殺害其友人，並將放
    火燒燬其住家等語，致使甲○○心生畏懼，而以此恐嚇言語欲令甲○○交付財物
    （起訴書誤為撥打電話恐嚇取財）。丙○○當場索討未果，乃向甲○○揚言將於
    同日晚間八時許再次前來遊藝場，甲○○不勝畏怖，旋即報警處理，經警於同日
    晚間七時四十五分許，在上址當場逮捕前來取款之丙○○，致其無從順利取得前
    揭五萬元款項而未遂。
二、案經甲○○訴由彰化縣警察局田中分局報請臺灣彰化地方法院檢察署檢察官偵查
    起訴。
    理      由
壹、有罪部分：
一、訊據被告丙○○固坦承於前揭時地前往告訴人甲○○之工作地點，惟矢口否認有
    何恐嚇取財犯行，辯稱：因先前告訴人曾駕駛伊之自小客車發生碰撞，車身及多
    處配備均有受損，其間曾經開車撞擊遊藝場老闆「阿城」友人之車輛，造成車身
    損害，告訴人業已允諾願意賠償車輛損失，伊當天僅係前往索討告訴人承諾給付
    之修理費用，並無不法所有之犯罪意圖；且伊亦無口出放火燒屋或殺害友人等恐
    嚇言語，又伊於警訊時曾遭員警刑求云云。然查：依被告於警訊筆錄中所為供述
    ，均係否認涉犯告訴人所指之各項犯行，倘其確實受有刑求逼供，又何以所言均
    係有利於己之供詞？此與通常遭受刑求而為不利於己之供述情形迥異；況被告於
    偵訊期間均無一語提及遭警刑求之事，復於本院訊問時，亦陳稱警訊筆錄均屬實
    在等語，更難信其有何刑求情事可言。是其所為刑求抗辯自非實在，並不足採，
    先此敘明。而右揭犯罪事實，業據告訴人甲○○迭於警訊及偵審中指訴綦詳，並
    經證人即在場聞見之遊藝場員工乙○○到庭證述明確。另告訴人並未駕駛被告之
    汽車，在上開遊藝場前衝撞老闆文明城友人之車輛乙節，業據證人文明城於偵查
    中結證屬實；而證人即被告之友人丁○○亦證稱：雖有看到告訴人駕駛被告之自
    小客車，但當時車上烤漆、車燈、鈑金並無明顯損壞痕跡，則被告指稱告訴人駕
    車造成多處毀損，因而允諾修復云云，顯乏依據，難認可採。而被告既自承於八
    十九年六月十九日（即本件事發前一日）甫將告訴人置於車上之八千元現金歸還
    ，此為告訴人所是認，參以被告早於同年月七日即已將汽車受損情形送交車廠估
    價，並算定修理費用約為五萬元，亦有卷附汽車修復估價單可資為證，倘告訴人
    確有承諾支出修車費用在先，則被告自可先行將該八千元現金抑留抵銷，以免日
    後循環追償，又何須先為還款再於次日索償修車費用而多此一舉？再者，被告前
    於八十九年六月七日即已完成汽車修復費用估價，且估定費用為五萬八千一百元
    ，卻遲至同年月二十日始向告訴人索討五萬元之金額，不惟時間相隔已久，甚且
    二者金額亦非完全一致，能否遽謂被告欲令告訴人給付之款項即為修車費用？恐
    生疑竇，亦難憑信。至證人即被告母親柯國汝證稱：被告當時於警局向告訴人表
    示既有借車，即要將錢歸還等語，似指被告主動要求告訴人歸還修車費用，此與
    被告屢稱係告訴人主動要求攤還該項費用，且當天係告訴人希望被告前來遊藝場
    談論賠償事宜等情，顯非一致，已有瑕疵可指；再以該名證人又為被告之母親，
    為子出言迴護猶恐不及，所為證言更已難期公正無私，自不足採。而證人丁○○
    雖稱曾經聽聞被告提及車輛遭告訴人不慎毀壞等語，然此亦屬間接經由被告轉述
    而來，屬傳聞證據，並無證據能力，更無足憑。綜上所述，被告前揭所辯各節均
    與事實不符，不足採信。本案事證已臻明確，被告犯行至堪認定。
二、核被告丙○○以恐嚇他人生命、財產之言詞，欲令他人交付財物而不遂，所為係
    犯刑法第三百四十六條第三項、第一項之恐嚇取財未遂罪。被告已著手於恐嚇取
    財犯行之實施，嗣因發生遭警逮捕之障礙事由而不遂，為未遂犯，應依刑法第二
    十六條前段之規定，按恐嚇取財既遂之刑減輕之。爰審酌被告僅因追求他人不成
    即出言恐嚇，並以放火、殺人之事作為索討金錢手段，造成他人精神受到極大壓
    迫而深感不安，犯罪動機及手段俱無足取，所生損害亦不得謂之輕微，又其犯罪
    後亦未能坦認犯行，及被告與告訴人平日為朋友之關係、智識程度、犯後態度等
    一切情狀，量處如主文所示之刑，併諭知易科罰金之折算標準，以示懲儆。
三、又被告為前開犯罪行為後，刑法第四十一條已於九十年一月十日修正公布，經比
    較修正前後之規定，以修正後之新法較有利於被告，爰依刑法第二條第一項前段
    規定，適用修正後之刑法第四十一條第一項前段，而諭知易科罰金之折算標準，
    附此敘明。
貳、無罪部分：
一、公訴意旨另以：被告丙○○基於概括犯意，自八十九年六月中旬起至同年月二十
    日下午四、五時許，先後多次在電話中恐嚇告訴人甲○○，以若不繼續與伊交往
    ，將讓其很慘等語，致令告訴人心生畏懼，因認被告涉有刑法第三百零五條之恐
    嚇危害安全罪嫌等語。
二、按犯罪事實應依證據認定之，無證據不得推定其犯罪事實，刑事訴訟法第一百五
    十四條定有明文。經查：證人乙○○前於警訊中雖證稱：曾聽到被告打電話到遊
    藝場內，表示如有人想管閒事，都要對他不利等恐嚇言語；惟至檢察官偵訊時，
    則改稱：並未在電話中聽聞被告恐嚇告訴人，且被告打電話來要求找告訴人，伊
    就找告訴人來接聽電話等語（見八十九年七月十四日偵訊筆錄），則該名證人前
    後所述既相矛盾，已難據為認定被告犯罪之基礎，而被告對此亦均堅決否認。是
    以公訴人所指之此部分恐嚇犯行，除告訴人所為片面指訴外，別無其他補強證據
    足供參佐，依「罪疑唯輕」之刑事法原則，應認被告此部分之犯罪要屬不能證明
    ，揆諸前揭法條意旨，應諭知無罪之判決。
據上論斷，應依刑事訴訟法第二百九十九條第一項前段、第三百零一條第一項，刑法
第二條第一項前段、第三百四十六條第三項、第一項、第二十六條前段、第四十一條
第一項前段，罰金罰鍰提高標準條例第一項前段、第二項，判決如主文。
本案經檢察官古慧珍到庭執行職務。
中      華      民      國      九十      年      七    月    二十六    日
                                  臺灣彰化地方法院刑事第三庭
                                      法      官  高  文  崇
右正本證明與原本無異。
如不服本判決，應於判決送達後十日內向本院提出上訴狀( 須附繕本 )。
告訴人或被害人對於判決如有不服具備理由請求檢察官上訴者，其上訴期間之計算係
以檢察官收受判決正本之日期為準。
                                      法院書記官  謝  志  鑫
中      華      民      國      九十      年      七    月     三十     日
刑法第三百四十六條
意圖為自己或第三人不法之所有，以恐嚇使人將本人或第三人之物交付者，處六月以
上五年以下有期徒刑，得併科一千元以下罰金。
以前項方法得財產上不法之利益或使第三人得之者，亦同
前二項之未遂犯，罰之。


司法院資訊處製作；財團法人民間司法改革基金會備份。
